【裁判字號】    89,訴,123
【裁判日期】    900910
【裁判案由】    槍砲彈藥刀械管制條例
【裁判全文】
臺灣臺南地方法院刑事判決                          八十九年度訴字第一二三號
    公  訴  人  臺灣台南地方法院檢察署檢察官
    被      告  丁○○
    選任辯護人  李孟哲
    選任辯護人  郭淑慧
    被      告  乙○○
右列被告因槍砲彈藥刀械管制條例案件，經檢察官提起公訴（八十八年度營偵字第一
六八一號），本院判決如左：
    主  文
丁○○未經許可，持有可發射子彈具有殺傷力之改造玩具手槍，累犯，處有期徒刑壹
年拾月；併科罰金新台幣捌萬元，罰金如易服勞役以新台幣九百元即銀元三百元折算
壹日。
乙○○未經許可，寄藏可發射子彈具有殺傷力之改造玩具手槍，處有期徒刑壹年捌月
；併科罰金新台幣陸萬元，罰金如易服勞役以新台幣九百元即銀元三百元折算壹日。
扣案可發射子彈具殺傷力之改造玩具四五手槍一支沒收。
    事  實
一、丁○○曾於民國八十五年間因竊盜案件，經法院判處有期徒刑八月確定，於八十
    六年十月二十三日執行完畢，猶不知悔改，竟於八十八年七月間，未經許可，在
    台南縣學甲鎮學甲寮十八之六號住處，非法持有可發射子彈具殺傷力之改造玩具
    四五手槍一支，嗣於八十八年七月底，將該手槍轉交乙○○寄藏。而乙○○於八
    十八年七月底，受丁○○之託，將上開手槍藏放在台南縣學甲鎮美豐里美豐新城
    後方鴨寮旁之空屋內。嗣於八十八年十月十三日，經乙○○帶同警方在前述寄藏
    處查獲該改造四五手槍一支，始知上情。
二、案經臺南縣警察局新營分局報告臺灣臺南地方法院檢察署檢察官偵查起訴。
    理  由
一、訊據被告丁○○矢口否認有何持有槍支之犯行，辯稱：扣案之槍支並非伊所有云
    云。惟查，右揭犯罪事實，業經被告乙○○供述綦詳，並有改造四五手槍一支扣
    案可資佐證，且該手槍經送內政部警政署刑事警察局鑑定結果，認具有殺傷力等
    情，有該局八十八年十一月十六日刑鑑字第一一七一七一號鑑驗通知書存卷可考
    。且證人甲○○結證稱：伊曾於八十八年七月間，在丁○○住處，看見丁○○拿
    出該手槍把玩等語。證人丙○○亦證稱：丁○○曾於八十八年七月底，攜帶該手
    槍至伊住處託伊藏放，惟伊未答應等語。據上，足認被告乙○○供稱該手槍為被
    告丁○○所有乙節，尚非無據，自可採信；而被告丁○○空言否認犯行，不足取
    信。本件事證明確，被告二人之犯行均堪認定。
二、核被告丁○○所為，係犯槍砲彈藥刀械管制條例第十一條第四項之非法持有槍支
    罪；被告乙○○則係犯同條項之非法寄藏槍支罪。被告丁○○前曾於八十五年間
    因竊盜案件，經法院判處有期徒刑八月確定在案，於八十六年十月二十三日執行
    完畢，有刑案資料查註紀錄表附卷可稽，其於五年以內再犯本件有期徒刑以上之
    罪，為累犯，依刑法第四十七條之規定加重其刑。爰審酌非法槍彈之氾濫，實乃
    社會治安敗壞之重要原因之一，致一般善良人民時時生活在恐懼之中，對於觸罹
    槍彈藥刀械管制條例之罪者，本院認不宜輕縱，並參諸被告犯罪之動機、目的
    、手段、所生危害、犯罪後態度等一切情狀，各處如主文所示之刑，併科罰金部
    分並諭知易服勞役之折算標準，以資懲儆。扣案可發射子彈具殺傷力之改造玩具
    四五手槍一支屬違禁物，應予沒收。至被告於前揭時地雖經警同時查獲有「子彈
    」三顆，惟經送鑑驗結果，認係金屬彈殼，並非子彈，此有上開鑑驗通知書在卷
    可憑，因而就此「子彈」三顆實係金屬彈殼，自不得宣告沒收。
三、另按：「人民身體之自由應予保障，憲法第八條設有明文。限制人身自由之法律
    ，其內容須符合憲法第二十三條所定要件。保安處分係對受處分人將來之危險性
    所為拘束其身體、自由等之處置，以達教化與治療之目的，為刑罰之補充制度。
    本諸法治國家保障人權之原理及刑法之保護作用，其法律規定之內容，應受比例
    原則之規範，使保安處分之宣告，與行為人所為行為之嚴重性、行為人所表現之
    危險性，及對於行為人未來行為之期待性相當。槍砲彈藥刀械管制條例第十九條
    第一項規定：『犯第七條、第八條、第十條、第十一條、第十二條第一項至第三
    項、第十三條第一項至第三項之罪，經判處有期徒刑者，應於刑之執行萬避禍赦
    免後，令入勞動場所，強制工作，期間為三年。』此項規定不問對行為人有無預
    防矯治其社會危險性之必要，一律宣付強制工作三年，限制其中不具社會危險性
    之受處分人之身體、自由部分，其所採措施與所欲達成預防矯治之目的及所需程
    度，不合憲法第二十三條所定之比例原則。犯上開條例第十九條所定之罪，不問
    對行為人有無預防矯治其社會危險性之必要一律宣付強制工作三年之部分，與本
    解釋意旨不符，應自本解釋公布之日起不予適用。犯該條例第十九條第一項所列
    舉之罪，依個案情節符合比例原則部分，固應適用該條例宣告保安處分；至不符
    合部分而應宣告保安處分者，則仍由法院斟酌刑法第九十條第一項規定之要件，
    依職權為之，於此，自無刑法第二條第二項之適用，亦即仍有從新從輕原則之適
    用」，司法院大法官會議釋字第四七一號固著有解釋在案。然本院斟酌被告所犯
    本件之情節及槍支之性質、數量，認為未符合比例原則適用前開條例第十九條第
    一項宣告強制工作之必要；亦未符合依刑法第九十條第一項宣告保安處分之必要
    ，茲一併敘明。
四、據上論斷，應依刑事訴訟法第二百九十九條第一項前段、槍砲彈藥刀械管制條例
    第十一條第四項，刑法第十一條前段、第四十七條、第四十二條第二項、第三十
    八條第一項第一款、第三項前段，罰金罰鍰提高標準條例第二條，判決如主文。
五、本案經檢察官羅瑞昌到庭執行職務。
中      華      民      國      九十      年      九      月      十    日
                              臺灣臺南地方法院刑事第一庭
                                      法  官
如不服本判決應於送達後十日內向本院提出上訴狀
附錄本案論罪科刑法條全文：
槍砲彈藥刀械管制條例第十一條第四項：


司法院資訊處製作；財團法人民間司法改革基金會備份。
